臺灣臺北地方法院小額民事判決
111年度北小字第648號
原      告  王胤憲  
被      告  陳迪元  

上列當事人間返還押租金事件，本院於民國111年3月14日言詞辯
論終結，判決如下︰
    主　　文
原告之訴駁回。
訴訟費用新臺幣1,000元由原告負擔。
    事實及理由要領
一、本判決依民事訴訟法第434條第1項規定，合併記載事實及理
    由要領。
二、原告主張：伊向被告承租臺北市○○區○○街000巷0號3樓A左雅
    房，並於民國109年5月30日簽訂房屋租賃契約（下稱系爭租
    約），嗣110年8月31日伊終止租約，並將房屋返還被告，被
    告迄未返還押租金新臺幣（下同）15,600元。系爭租約關於
    沒收押金約定，違反內政部所定住宅租賃定型化契約應記載
    及不得記載事項，且違反平等互惠原則且顯失公平，應屬無
    效；被告至多僅能沒收1個月租金之違約金，請法院依職權
    酌減違約金等語。並聲明：被告應給付原告15,600元。
三、被告則以：兩造簽訂系爭租約後，原告於110年5月即考慮換
    房並續約，與被告討論近3個月，於110年7月1日起約定續約
    1年，詎110年8月31日即表明終止租約不再續住；依租約約
    定原告未先前通知即逕行終止契約應賠償相當於1個月租金
    之違約金；或未住滿2/3租期，押金2個月沒入，伊曾提供原
    告可請同學承接剩下租期或於2個月內找同學承租，另積欠
    電費未付，為保留房間供原告挑選而拒絕其他人看屋，迄今
    尚未出租受有租金損失等語置辯。並聲明：㈠原告之訴駁回
    。㈡如受不利判決，願供擔保請准宣告假執行。 　　
四、本院之判斷：
  ㈠原告主張兩造於109年5月30日簽訂系爭租約，嗣於110年7月1
    日兩造約定續約1年，原告於110年8月31日以手機LINE傳送
    於110年8月31日終止租約等情，有房屋租賃契約、存證信函
    郵政跨行匯款申請書、LINE對話紀錄在卷可憑，且為被告所
    不爭執，堪信為實。
  ㈡按押租金之主要目的在擔保承租人租金之給付及租賃債務之
    履行，故租賃關係消滅後，承租人如有欠租或其他債務不履
    行時，其所交付之押租金，發生當然抵充之效力。而於抵充
    後，猶有餘額，始生返還押租金之問題（最高法院83年台上
    字第2108號判例、87年度台上字第1631號判決意旨參照）。
    又依系爭租約第10條約定：「一、甲、乙雙方得於期限屆滿
    前，提前終止本租約，但提出之一方應於一個月前通知他方
    。一方未為先期通知而逕行終止租約者，應賠償他方相當於
    一個月租金金額之違約金」、「乙方（按即原告）須住滿租
    期2/3，否則押金全數沒入」。系爭租約既係原告單方提前
    終止，且原告未履行先期通知義務，逕行終止租約，依前開
    租約條款，自應賠償被告相當於1個月租金之違約金至明。
    又按當事人約定之違約金過高者，得由法院依職權予以酌減
    ，民法第252條固有明文。而契約當事人約定之違約金是否
    過高，應依一般客觀之事實、社會經濟狀況、當事人實際上
    所受損害及債務人如能如期履行債務時，債權人可享受之一
    切利益為衡量標準。債務如已為一部履行者，法院亦得比照
    債權人所受利益，減少其數額。亦即當事人所受之一切消極
    損害（即可享受之預期利益）及積極損害，均應加以審酌。
    惟此規定乃係賦與法院得依兩造所提出之事證資料，斟酌社
    會經濟狀況並平衡兩造利益而為妥適裁量、判斷之權限，非
    謂法院須依職權蒐集、調查有關當事人約定之違約金額是否
    有過高之事實，而因此排除債務人就違約金過高之利己事實
    ，依辯論主義所應負之主張及舉證責任。況違約金之約定，
    為當事人契約自由、私法自治原則之體現，雙方於訂約時，
    既已盱衡自己履約之意願、經濟能力、對方違約時自己所受
    損害之程度等主、客觀因素，本諸自由意識及平等地位自主
    決定，除非債務人主張並舉證約定之違約金額過高而顯失公
    平，法院得基於法律之規定，審酌該約定金額是否確有過高
    情事及應予如何核減至相當數額，以實現社會正義外，當事
    人均應同受該違約金約定之拘束，法院亦應予以尊重，始符
    契約約定之本旨。倘債務人於違約時，仍得任意指摘原約定
    之違約金額過高而要求核減，無異將債務人不履行契約之不
    利益歸由債權人分攤，不僅對債權人難謂為公平，抑且有礙
    交易安全及私法秩序之維護（最高法院92年度台上字第2747
    號判決意旨參照）。原告固主張系爭租約第10條約定之違約
    金過高違反平等互惠顯失公平云云，惟未提出任何舉證以實
    其說，本院無從基於法律規定審酌該約定金額是否確有過高
    情事及應予如何核減至相當數額，則兩造當事人均應同受該
    違約金條款約定之拘束，本院亦應予以尊重，始符契約自由
    之本旨。況且兩造於110年7月1日同意續約1年時，原告並未
    對租約條款提出異議，續約後2個月仍持續挑選房間，旋於1
    10年8月31日即因個人因素終止租約，僅履行承租2個月，被
    告為其保留房間，影響使用收益，被告依租約第10條以原告
    未住滿2/3租期，沒入相當於2個月押租金15,600元，觀諸一
    般客觀事實及社會經濟狀況，並無過高或不合理之處，是原
    告請求本院酌減違約金，洵非可採。
五、綜上，原告依系爭租約、租賃關係，請求被告給付15,600元
    ，為無理由，應予駁回。
六、本件事證已明，兩造其餘攻擊防禦方法與所舉證據，核與本
    件判決結果不生影響，爰不再逐一論駁。
七、訴訟費用負擔之依據：民事訴訟法第78條。　
中　　華　　民　　國　　111 　年　　4 　　月　　15　　日
                  臺北簡易庭  法  官　張瓊華
上列正本係照原本作成。
如不服本判決，須以違背法令為理由，應於判決送達後20日內向
本庭（臺北市○○○路0段000巷0號）提出上訴狀（須附繕本）。如
委任律師提起上訴者，應一併繳納上訴審裁判費。
中　　華　　民　　國　　111 　年　　4 　　月　　15　　日
　　　　　　　　　　　　　　　書記官  賴敏慧  　　
附錄：
一、民事訴訟法第436條之24第2項：
    對於小額程序之第一審裁判上訴或抗告，非以其違背法令為
    理由，不得為之。
二、民事訴訟法第436條之25：
    上訴狀內應記載上訴理由，表明下列各款事項：
  ㈠原判決所違背之法令及其具體內容。
  ㈡依訴訟資料可認為原判決有違背法令之具體事實。